臺灣新竹地方法院刑事裁定
109年度聲字第1711號
聲明異議人
即  受刑人  古智合



上列聲明異議人即受刑人因違反毒品危害防制條例等案件，對臺
灣新竹地方檢察署檢察官109年度執更緝字第50號執行指揮，聲
明異議，本院裁定如下：
    主  文
臺灣新竹地方檢察署檢察官一○九年度執更緝字第五○號執行指揮
書，應予撤銷。
    理  由
一、聲明異議意旨略以：聲明異議人即受刑人古智合（下稱受刑
    人）前因違反毒品危害防制條例等案件入監執行，經核准假
    釋出監後，於假釋期間犯公共危險案件，經本院判處有期徒
    刑2 月確定，因而遭撤銷假釋，由臺灣新竹地方檢察署（下
    稱新竹地檢署）檢察官以109年度執更緝字第50號執行指揮
    書執行殘刑1年5月4日。惟依司法院大法官釋字第796 號解
    釋，上開假釋之撤銷不符比例原則，撤銷假釋有罪刑不相當
    之情形，請撤銷新竹地檢署檢察官109年度執更緝字第50號
　　執行指揮書等語。
二、按受刑人或其法定代理人或配偶以檢察官執行之指揮為不當
    者，得向諭知該裁判之法院聲明異議，刑事訴訟法第484 條
    定有明文。又假釋制度之目的在使受徒刑執行而有悛悔實據
    並符合法定要件者，得停止徒刑之執行，以促使受刑人積極
    復歸社會。而假釋處分經主管機關作成後，受假釋人因此停
    止徒刑之執行而出獄，如復予以撤銷，再執行殘刑，不僅直
    接涉及受假釋人之人身自由限制，對其復歸社會後而享有之
    各種權益，亦生重大影響。故假釋之撤銷屬刑事裁判執行之
    一環，為廣義之司法行政處分，是受假釋人對於撤銷假釋後
    檢察官指揮執行之殘刑如有不服，得依刑事訴訟法第484 條
    之規定，向當初諭知該刑事裁判之法院聲明異議，以求救濟
    ，此業經司法院釋字第681 號解釋揭示在案。受刑人以其於
    假釋中因故意更犯公共危險案件，經法務部撤銷假釋，由檢
    察官指揮入監執行殘刑，認檢察官執行之指揮不當，向本院
    聲明異議，本院為諭知該殘刑裁判之法院，其聲明異議合於
    程序上規定。至於民國109 年1 月15日修正公布，同年7 月
    15日施行之監獄行刑法第153條雖規定「（第1項）本法中華
    民國108 年12月17日修正之條文施行前，因撤銷假釋已繫屬
    於法院之聲明異議案件，尚未終結者，於修正施行後，仍由
    原法院依司法院釋字第681 號解釋意旨，依刑事訴訟法之規
    定審理」、「（第3 項）本法中華民國108 年12月17日修正
    之條文施行前，因撤銷假釋得聲明異議之案件，得於修正施
    行日之次日起算30日內，依本法規定向管轄地方法院行政訴
    訟庭提起訴訟。」惟司法院釋字796 號解釋公布時間在109 
    年11月6 日，受刑人無從預見撤銷假釋處分會因釋字796 號
    公布後產生適法性之瑕疵，並進而預先於109年7 月15日之
    次日起算30日內，向管轄地方法院行政訴訟庭提起訴訟，更
    遑論於109 年7 月14日前就新竹地檢署檢察官109年度執更
    緝字第50號執行指揮向本院聲明異議，是基於訴訟權保障觀
    點，仍應認受刑人得依刑事訴訟法第484條規定向本院尋求
    救濟。
三、次按司法院大法官釋字第796 號解釋於109 年11月6 日公布
    ，解釋文認：刑法第78條第1 項本文規定：「假釋中因故意
    更犯罪，受有期徒刑以上刑之宣告者，於判決確定後6 月以
    內，撤銷其假釋」，不分受假釋人是否受緩刑或6 月以下有
    期徒刑之宣告，以及有無基於特別預防考量，使其再入監執
    行殘刑之必要之具體情狀，僅因該更犯罪受有期徒刑以上刑
    之宣告，即一律撤銷其假釋，致受緩刑或6 月以下有期徒刑
    宣告且無特別預防考量必要之個案受假釋人，均再入監執行
    殘刑，於此範圍內，其所採取之手段，就目的之達成言，尚
    非必要，牴觸憲法第23條比例原則，與憲法第8 條保障人身
    自由之意旨有違，應自本解釋公布之日（即109 年11月6日
    ）起失其效力。上開規定修正前，相關機關就假釋中因故意
    更犯罪，受緩刑或6 月以下有期徒刑宣告者，應依本解釋意
    旨，個案審酌是否撤銷其假釋。
四、經查，受刑人前⑴因施用毒品之違反毒品危害防制條例案件
    ，經臺灣桃園地方法院（下稱桃園地院）以100年度審訴字
    第1188號判決判處有期徒刑8月、6月確定；⑵因竊盜案件，
    經桃園地院以100年度易字第1035號判決判處有期徒刑7月、
    6月（共2罪）、3月確定；⑶因竊盜等案件，經桃園地院以10
    0年度審易字第1212號判決判處有期徒刑7月（共2罪）、3月
    確定；⑷因竊盜案件，經本院以100年度竹北簡字第317號判
    決判處有期徒刑3月、5月確定；⑸因竊盜案件，經本院以100
    年度簡上字第206號判決判處有期徒刑5月確定；⑹因竊盜案
    件，經本院以102年度易字第132號判處有期徒刑4月確定，
    上開⑴至⑹案件，嗣經本院以103年度聲字第1715號裁定應執
    行有期徒刑4年4月確定，並於104年3月23日開始執行，嗣於
    106年12月1日縮短刑期假釋出監並付保護管束，假釋期滿日
    為108年5 月5日；惟受刑人於假釋期間再涉公共危險案件，
    經本院以108年度竹北交簡字第118號判決判處有期徒刑2月
    確定，嗣經法務部依刑法第78條第1 項規定撤銷受刑人之假
    釋，現由新竹地檢署檢察官以109年度執更緝字第50號執行
    指揮書，執行有期徒刑1 年5 月4日殘刑中等情，有法務部1
    08年11月14日法授矯教字第10801099540號函、法務部○○○○○
    ○○○○報請撤銷假釋報告表、新竹地檢署檢察官執行指揮書、
    臺灣高等法院被告前案紀錄表各1份在卷可稽（本院卷第11
    頁至第88頁、第93頁至第95頁、第97頁、第99頁），並經本
    院調閱上開執行卷宗核閱屬實。本件新竹地檢署檢察官109
    年度執更緝字第50號執行指揮書，未及依該解釋意旨，就受
    刑人之個案審酌有無基於特別預防考量，而有必要使其再入
    監執行殘刑之具體情狀，如：受刑人假釋期間所犯公共危險
    罪之犯罪情節、所受有期徒刑2月、前案違反毒品危害防制
    條例等罪間有無關聯等因素，暨其對社會之危害程度、再犯
    可能性及悛悔情形等，僅因受刑人於假釋期間故意更犯罪，
    即一律撤銷假釋，核發指揮書執行上開殘刑，難認適法，聲
    明異議意旨執此指摘，為有理由，自應由本院撤銷上開執行
    指揮書，而由新竹地檢署檢察官依司法院釋字第796 號解釋
    意旨另為適法之處理。
五、據上論斷，應依刑事訴訟法第486條，裁定如主文。
中　　華　　民　　國　　110 　年　　1 　　月　　27　　日
                  刑事第二庭  法  官      崔恩寧
以上正本證明與原本無異。
如不服本裁定，應於裁定送達後5日內向本院提出抗告狀。
                              書記官      莊琬婷
中　　華　　民　　國　　110 　年　　1 　　月　　27　　日